臺灣高等法院交通事件裁定　　　　　　　　　　　　九十一年度交抗字第六三九號
　　抗　告　人
　　即受處分人　甲○○
右抗告人因違反道路交通管理處罰條例案件，不服臺灣板橋地方法院，中華民國九十
一年七月三日裁定（九十一年度交聲字第一○二四號），提起抗告，本院裁定如左：
    主  文
原裁定撤銷，發回臺灣板橋地方法院。
    理  由
一、原裁定略以：
  (一)原處分係以抗告人即受處分人甲○○所有之車牌號碼ＤＦＸ─００一號輕型機車
    ，於民國八十八年九月六日上午八時二十八分許，行經臺北市○○○路與西昌街
    交岔口之際，爭道行駛而不依規定駛入來車道，經原舉發機關即臺北市政府警察
    局逕行舉發，嗣並移送原處分機關即臺北市交通裁決所依道路交通管理處罰條例
    第四十五條第三款規定，裁處罰鍰新臺幣（下同）一千八百元。抗告人異議意旨
    略以：本件送達程序草率，裁處罰鍰金額有誤，應罰鍰六百元，原處分殊屬不當
    ，爰聲明異議，請求撤銷原處分等語。
  (二)經查：(1)按對於違反道路交通管理處罰條例之行為，逕行舉發者，應按已查明之
    資料填註車牌號碼、車輛種類、車主姓名或名稱及地址，並於通知單上方空白處
    加註逕行舉發之文字後，由舉發機關送達被通知人；處理違反道路交通管理事件
    ，有關文書送達之程序，準用刑事訴訟法送達之規定；當事人因掛號郵寄而不能
    達到者，得為公示送達；八十九年十二月五日修正前違反道路交通管理事件統一
    裁罰標準及處理細則第十一條第一項第二款、第五條，刑事訴訟法第五十九條第
    二款分別定有明文。惟所謂「掛號郵寄而不能達到」，應係指文書經掛號付郵寄
    送而不能達到應受送達人而言。本案舉發違反道路交通管理事件通知單及採證相
    片，於八十八年間，經原舉發單位臺北市政府警察局交通警察大隊以掛號郵務送
    達方式，向臺北市○○區○○街二八九巷一號地址送達，惟因「遷移新址不明」
    ，遭郵務機關退回，原舉發機關乃將該通知單刊登於臺北市政府八十九年夏字第
    二十二期公報，而以公示送達方式，送達該通知單等情，有本案違規舉發通知單
    招領逾期退回信封、臺北市政府八十九年夏字第二十二期公報影本各一份附卷可
    稽，足見斯時該址並非異議人之住居所地，又本院依職權以法務部戶役政連結作
    業系統查詢結果，發現異議人自八十七年五月四日起迄今，其戶籍住址均設於臺
    北縣板橋市○○路○段四四五號十樓之一，有法務部戶役政連結作業系統查詢資
    料一紙在卷足憑，參諸異議人於本件異議狀內記載之住址亦為上址，堪認異議人
    當時確非住居所不明，亦非居住於法權所不及之地而不能再佐以其他方式送達，
    僅因原舉發機關誤向臺北市○○區○○街二八九巷一號地址送達本件舉發違反道
    路交通管理事件通知單，致郵務機關誤以「遷移新址不明」為由，將應送達之舉
    發違規通知單逕行退回，揆諸前揭說明，自難認其間有何「掛號郵寄而不能達到
    」之情形，亦難認其得逕行以公示送達方式將該違規通知單送達，是原舉發單位
    逕將本件舉發規通知單刊登於臺北市政府八十九年夏字第二十二期公告，其送達
    於法乃有未合，原處分機關以異議人逾期未繳納罰鍰而裁處最高罰鍰，即屬不當
    ，原處分應予撤銷。(2)按汽車（含機器腳踏車）駕駛人爭道行駛，不依規定駛入
    來車道者，處六百元以上一千八百元以下罰鍰，道路交通管理處罰條例第四十五
    條第三款定有明文，又違反該條款規定者，記違規點數一點，同條例第六十三條
    第一項第一款亦定有明文。本件異議人所有之車牌號碼ＤＦＸ─００一號輕型機
    車，於八十八年九月六日上午八時二十八分許，行經臺北市○○○路與西昌街交
    岔口之際，爭道行駛而不依規定駛入來車道，經原舉發機關警員拍攝採證照片逕
    行舉發之違規事實，有前開舉發違反道路交通管理事件通知單及舉發照片彩色影
    本各一份附卷可稽，其違規事實至為明確，雖原處分業經撤銷，惟異議人既確有
    上述違規事實，自應依道路交通案件處理辦法第二十條、道路交通管理處罰條例
    第四十五條第三款、第六十三條第一項第一款規定，改諭知異議人處罰鍰新臺幣
    六佰元，並記違規點數一點。
二、抗告意旨略以：原裁定除處罰抗告人罰鍰六百元外，並依道路交通管理處罰條例
    第六十三條之規定宣告抗告人記違規點數一點，然抗告人僅為汽車所有人而非汽
    車駕駛人，應無該違規記點之適用，原處分機關亦僅處以罰鍰並無違規記點之情
    事，是原裁定此部分顯然有誤等語。
三、經查：抗告人主張其僅為車牌ＤＦＸ─００一號輕型機車之所有人，並非八十八
    年九月六日上午八時二十八分許，行經臺北市○○○路與西昌街交岔口之際，爭
    道行駛而不依規定駛入來車道之汽車駕駛人，此由抗告人為男性之個人基本資料
    一紙及機車駕駛近似女性之採證相片一張附卷（參見原審卷第八頁、第二二頁）
    可稽，應屬有據。按汽車（含機器腳踏車）駕駛人爭道行駛，不依規定駛入來車
    道者，處六百元以上一千八百元以下罰鍰，道路交通管理處罰條例第四十五條第
    三款固有明文，抗告人於接獲舉發違反道路交通管理事件通知單後並未於應到案
    時間內向裁決機關表明其非違規當時之機車駕駛人，依道路交通管理處罰條例第
    八十五條第三項「本條例關於車輛駕駛人之處罰，如應歸責於車輛所有人者，處
    罰車輛所有人。」之規定，抗告人雖為車輛所有人，然因可歸責於其不告知實際
    駕駛人，應受上述道路交通管理處罰條例第四十五條第三款之處罰，當甚明確。
    原審認原處分機關送達不合法，因而撤銷原處分仍依道路交通管理處罰條例第四
    十五條第三款之規定，改諭知抗告人罰鍰六百元，尚無不合，惟原審同時依道路
    交通管理處罰條例第六十三條第一項第一款規定，併予諭知抗告人記違規點數一
    點，則有可議。按道路交通管理處罰條例第八十五條第三項係規定本條例關於車
    輛駕駛人之「處罰」，如應歸責於車輛所有人者，處罰車輛所有人。違規記點僅
    係對於汽車駕駛人之違規紀錄，據以吊扣或吊銷駕駛執照之依據，並非處罰，尚
    難據以適用於非汽車駕駛人之汽車所有人，自甚明確，是原處分亦未同時對抗告
    人違規記點。原審未明確認定抗告人是否確為違規當時之汽車駕駛人，即遽而適
    用道路交通管理處罰條例第六十三條第一項第一款規定，併予諭知抗告人記違規
    點數一點，顯有未當，抗告人以此為由提起抗告，為有理由，本院自應將原裁定
    撤銷，發回臺灣板橋地方法院更為適法妥當之裁定。
四、據上論結，應依道路交通案件處理辦法第二十六條，刑事訴訟法第四百十三條前
    段，裁定如主文。
中      華      民      國    九十一    年      八      月      八      日
                              臺灣高等法院交通法庭
                                  審判長法  官  黃  瑞  華
                                        法  官  吳      燦
                                        法  官  雷  雯  華
右正本證明與原本無異。
不得再抗告。
                                        書記官  陳  思  云
中      華      民      國    九十一    年      八      月      九      日
